【裁判字號】    98,交聲,1071
【裁判日期】    980430
【裁判案由】    聲明異議
【裁判全文】
臺灣高雄地方法院交通事件裁定        98年度交聲字第1071號
原處分機關  交通部公路總局高雄區監理所旗山監理站
異  議  人
即受處分人  甲○○
                      號
上列異議人即受處分人因違反道路交通管理處罰條例案件，對於
交通部公路總局高雄區監理所民國98年4 月17日所為之處分（原
處分案號：旗監違字第裁85-ZEB058534號）聲明異議，本院裁定
如下：
    主  文
異議駁回。
    理  由
一、原處分意旨略以：異議人即受處分人甲○○於民國98年2 月
    20日15時5 分許，駕駛車牌號碼4313-TG 號自用一般小客車
    ，行經國道一號北上363.2 公里處，經警逕行舉發「行駛高
    速公路未依規定變換車道」之違規，原處分機關依道路交通
    管理處罰條例第33 條 第1 項第4 款、第63條第1 項之規定
    ，裁處罰鍰新臺幣（下同）3000元，並記規點數1 點等語。
二、異議意旨略以：異議人於當日行駛於國道一號北上第3 車道
    至363.2 公里處，該處以槽化線劃為左營、旗山之出口車道
    ，但仍屬北上之第3 車道，且槽化線前並無指示不可跨越，
    在出口塞車時當然可以跨越，又前車均跨越槽化線行駛，異
    議人跟隨前車行駛自可跨越槽化線等語，聲明異議。
三、按汽車行駛於高速公路、快速公路或設站管制之道路，不遵
    使用限制、禁止、行車管制及管理事項之管制規則而有未依
    規定變換車道之行為者，處汽車駕駛人3000元以上6000元以
    下罰鍰，並記違規點數1 點，道路交通管理處罰條例第33條
    第1 項第4 款、第63條第1 項第1 款分別定有明文。次按「
    槽化線，用以引導車輛駕駛人循指示之路線行駛，並禁止跨
    越。劃設於交岔路口、立體交岔之匝道口或其他特殊地點。
    」道路交通標誌標線號誌設置規則第171 條第1 項設有明文
    。經查：
(一)異議人於98年2 月20日15時5 分許，駕駛車牌號碼4313-TG
    號自用一般小客車，行經國道一號北上363.2 公里往左營、
    旗山方向車輛出口專用匝道處，直接跨越該匝道口之槽化線
    繼續沿原有方向行駛國道一號，經警照相採證並逕行製單舉
    發，並經原處分機關以「行使高速公路未依規定變換車道」
    之違規，而以原處分裁處罰鍰3000元並記違規點數1 點等事
    實，為異議人於異議狀中所不爭，並有上開裁決書、內政部
    警政署國道公路警察局98年3 月13日公警局交字第ZEB05853
    4 號舉發違反道路交通管理事件通知單、舉發照片4 張在卷
    可稽。再觀諸上開舉發之4 張照片，該4 張照片係於數秒間
    連續拍攝之動作，並可見異議人所駕駛上開車輛向左前方直
    行，車身並位於槽化線上繼續行駛，則異議人駕車行駛於高
    速公路，顯有未依規定變換車道（跨越槽化線行駛）之違規
    行為，至屬明確。
(二)異議人雖以前揭情詞置辯，惟國道一號北上363.2 公里處，
    業以槽化線明顯劃出左營、旗山之出口車道及國道一號北上
    車道，且異議人行駛於該出口車道時，出口車道前方亦有減
    速排隊等待下交流道出口之其他車輛，有上開舉發相片4 張
    在卷可參，故異議人辯稱本件違規地點係屬國道一號北上第
    3 車道，違於事實；又異議人考領普通小客車駕駛執照，有
    證號查詢汽車駕駛人資料在卷可憑，可見異議人對於道路交
    通標誌標線號誌設置規則所為「槽化線禁止跨越」之規定應
    屬明知，其辯稱於槽化線前未有禁止跨越之指示，即可加以
    跨越云云，亦非可採；況本件之出口車道縱有車流擁塞之情
    形，駕駛人亦應耐心等候依序行駛，不得任意跨越槽化線，
    且道路交通相關管理法規，亦無塞車時可跨越槽化線之規定
    ，故異議人辯稱出口車道塞車時，當然可跨越槽化線云云，
    實非可取；至於異議人有無跟隨前車而跨越槽化線，應屬前
    車駕駛人應否受罰之問題，核與異議人違規事實無涉，異議
    人辯稱其係跟隨前車而跨越槽化線即可免罰云云，亦非可採
    。是異議人上開所辯，應非可採。
四、綜上，本件異議人確有於上開時、地，駕車跨越槽化線之「
    未依規定變換車道」違規行為，原處分機關據以援引上開規
    定，裁處如上開裁決書處罰主文所示之罰鍰並記違規點數，
    並無不當，本件異議為無理由，應予駁回。
五、據上論斷，應依道路交通案件處理辦法第19條，裁定如主文
    。
中    華    民    國    98    年    4     月    30    日
                  交通法庭  法  官  楊國煜
以上正本證明與原本無異。
如不服本裁定，應於收受送達後5 日內向本院提出抗告狀。
中    華    民    國    98    年    4     月    30    日
                            書記官  李憶如


司法院資訊處製作；財團法人民間司法改革基金會備份。
